【裁判字號】    99,交聲,49
【裁判日期】    990512
【裁判案由】    違反道路交通管理處罰條例聲明異議
【裁判全文】
臺灣臺東地方法院交通事件裁定          99年度交聲字第49號
原處分機關  交通部公路總局高雄區監理所臺東監理站
異  議  人
即受處分人  戊○○
上列異議人即受處分人因違反道路交通管理處罰條例事件，對於
交通部公路總局高雄區監理所臺東監理站，於民國99年1 月18日
所為之裁決處分（原處分案號：東監違裁字第裁81-T00000000號
）聲明異議，本院裁定如下：
    主  文
原處分撤銷。
戊○○不罰。
    理  由
一、異議意旨略以：異議人即受處分人（下稱異議人）戊○○雖
    經警舉發：於民國98年9 月3 日19時29分許，在臺東縣臺九
    線公路森永派出所前，於駕駛執照遭註銷之情況下，仍違規
    駕駛車牌號碼YZ-7997 號自小客車等語。然異議人從未駕駛
    上開自小客車，更未於上開時間駕車至臺東縣臺九線公路森
    永派出所前為警攔查開單舉發，舉發單上收受通知聯者簽章
    欄之「戊○○」3 字，顯為他人所偽簽，異議人應無違規駕
    駛行為，為此聲明異議，請求撤銷原處分，改諭知為不罰等
    語。
二、原處分意旨略以：異議人於上開時、地，經警舉發「駕駛執
    照業經註銷仍駕駛小型車」違規，爰依道路交通管理處罰條
    例第21條第1 項第4 款、第4 項前段之規定，裁處異議人罰
    緩新臺幣（下同）1 萬2 千元，駕駛執照扣繳等處分等語。
三、按汽車駕駛人，駕駛執照業經註銷仍駕駛小型車者，處6 千
    元以上1 萬2 千元以下罰鍰，並當場禁止其駕駛，駕駛執照
    亦應扣繳之，道路交通管理處罰條例第21條第1 項第4 款、
    第4 項前段，固分別定有明文；然主管機關於裁罰時，須以
    駕駛人為受處分人始為合法。次按法院受理交通事件，準用
    刑事訴訟法之規定，道路交通管理處罰條例第89條前段定有
    明文。又認定犯罪事實所憑之證據，雖不以直接證據為限，
    間接證據亦包括在內。然而無論直接證據或間接證據，其得
    為訴訟上之證明者，須於通常一般之人均不致有所懷疑，而
    得確信其為真實之程度者，始得據為有罪之認定。倘其證明
    尚未達到此一程度，而有合理之懷疑存在，而無從使事實審
    法院得有罪之確信時，即應由法院為諭知被告無罪之判決，
    最高法院76年臺上字第4986號判例意旨可資參照，此見解於
    法院審理違反道路交通管理處罰條例案件時，亦應準用之，
    始符立法本旨。
四、經查：
（一）證人即舉發員警甲○○於本院審理時證稱：「當時駕駛人
      連身分證都沒有攜帶，駕駛人是提供身分證字號，我再用
      電腦查詢，我有問他是否為戊○○本人，他說是，我就開
      立舉發單，並告知他應到日期及地點，駕駛人並在舉發單
      上簽名；因為時間很久了，不太記得當時駕駛人的樣子，
      不過我記得是原住民，但比在庭的異議人身高較高、較壯
      碩」等語，參以舉發通知單上收受通知聯者簽章欄之「戊
      ○○」3 字，經本院委託內政部警政署刑事警察局鑑定，
      並無法比對為異議人之筆跡等情，亦有內政部警政署刑事
      警察局99年4 月8 日刑鑑字第0990051208號函1 份在卷可
      稽，則於98年9 月3 日19時29分許，在臺東縣臺九線公路
      森永派出所前，為員警甲○○舉發「駕駛執照業經註銷仍
      駕駛小型車」違規，並於舉發通知單上收受通知聯者簽章
      欄簽名之駕駛人，是否確為異議人本人，尚非無疑。
（二）證人丁○○於本院審理時證稱：「YZ-7997 號車輛為我所
      有，我不認識在庭的異議人戊○○，也沒有把車輛借給異
      議人過；98年9 月3 日當天，我在彰化工作，我沒有把車
      子借給其他人使用，當時我記得車子都在彰化，若有的話
      ，我也是把車子借給我哥哥陳信永，他有開過YZ-7997 號
      車輛；我是97年5 月19日去彰化，中間只有今年農曆過年
      回來過臺東一次而已，但我哥哥工作的關係，比較會跑來
      跑去，但我不知道他有無把車子開回來臺東過；YZ-7997
      號車輛在我使用的期間都沒有失竊過」等語，堪認異議人
      陳稱：其未曾駕駛過YZ-7997 號自小客車之語，尚非編造
      之詞。
（三）證人丙○○於本院審理時證稱：「我與異議人戊○○是同
      事，一起在臺中工作，98年9 月3 日那天我們公司休息，
      我和戊○○、乙○○一起去釣魚，從早上9 點多開始釣魚
      ，一直到下午5 、6 點離開，各自回家，所以之後戊○○
      有做何事情我就不知道了」等語，核與證人乙○○於本院
      審理時證稱：「我與異議人戊○○是朋友也是同事，98年
      9 月3 日當日我們休息，我們休息都會去釣魚，大約早上
      8 點到臺中石岡，一直到下午3 、4 點離開，回到臺中潭
      子我們合租的房子休息，等明天的工作，當天晚上我們晚
      餐是自己在家開伙，當日戊○○回到租屋處後就沒有再出
      去了」等語大致相符，參以臺中縣至臺東縣森永派出所之
      距離非近，堪認異議人陳稱：其於98年9 月3 日19時29分
      許，並未駕車經過臺東縣森永派出所之語，尚非不可採信
      。
五、綜上所述，本件員警舉發之違規駕駛人是否即為異議人，而
    可認定異議人確有原處分所指「駕駛執照業經註銷仍駕駛小
    型車」之違規，既有可疑，本於刑事訴訟法上之「有疑唯利
    被告原則」，即應為異議人有利之認定。從而，本件異議為
    有理由，爰撤銷原處分，並諭知異議人不罰，以資適法。
據上論斷，依道路交通管理處罰條例第87條第2 項、道路交通案
件處理辦法第20條，裁定如主文。
中    華    民    國     99    年    5    月    12    日
                      交通法庭 法  官  李俊彬
以上正本證明與原本無異。
如不服本裁定，應於裁定送達後5日內向本院提出抗告狀（須附
繕本）。
「切勿逕送上級法院」
                              書記官  陳昭穎
中    華    民    國    99    年    5     月    12    日

司法院資訊處製作；財團法人民間司法改革基金會備份。
